【裁判字號】    97,訴,3253
【裁判日期】    970527
【裁判案由】    清償借款
【裁判全文】
臺灣臺北地方法院民事裁定              97年度訴字第3253號
原      告  安泰商業銀行股份有限公司
法定代理人  甲○○
被      告  乙○○
當事人間請求清償借款事件，本院裁定如下：
    主  文
本件移送臺灣桃園地方法院。
    理  由
一、按依第24條之合意管轄，如當事人之一造為法人或商人，依
    其預定用於同類契約之條款而成立，按其情形顯失公平者，
    他造於為本案之言詞辯論前，得聲請移送於其管轄法院，民
    事訴訟法第28條第2項前段分別定有明文。考其立法意旨，
    在於當事人之一造為法人或商人時，通常占有經濟上之強勢
    地位，如因契約涉訟而須赴被告之住、居所地應訴，無論在
    組織及人員編制上，尚難稱有重大不便。如法人或商人以預
    定用於同類契約之債務履行地或合意管轄條款，與非法人或
    商人之他造訂立契約時，他造就此類條款表面上雖有締約與
    否之自由，實際上幾無磋商或變更之餘地，則一旦因該契約
    涉訟，他造即必須遠赴法人或商人以定型化契約所預定之法
    院應訴，在考量應訴之不便，且多所勞費等程序上不利益之
    情況下，經濟上弱勢者往往被迫放棄應訴之機會，如此不僅
    顯失公平，某程度亦屬侵害其在憲法上所保障之訴訟權，乃
    特別明文排除合意管轄規定之適用。是定型化契約當事人因
    此爭執涉訟時，如法人或商人據此向合意管轄法院起訴，在
    不影響當事人程序利益及浪費訴訟資源之情況下，非法人或
    商人之他造於為本案之言詞辯論前，得聲請移送於其管轄法
    院。因此，在無其他特別審判籍管轄法院之適用時，法院受
    理此種移轉管轄之聲請，自應依民事訴訟法第1條「以原就
    被」原則定管轄法院。
二、經查，本件原告安泰商業銀行股份有限公司固主張依兩造所
    訂信用借款契約第20條之約定，兩造合意以本院為第一審管
    轄法院，爰向本院起訴請求被告乙○○清償借款云云。惟查
    ，本件被告住所地係在桃園縣中壢市○○○街80-2號5樓，
    有其戶籍謄本在卷可稽，被告日常生活作息之地點既均在該
    處，於發生本契約紛爭須訴訟時，自以在該處應訴最稱便利
    ，原告為法人，事先擬定之信用借款契約約定以本院為管轄
    法院，則被告在考量勞力、時間及費用等程序上不利益之情
    況下，或須因此放棄應訴之機會，其約定顯失公平，揆諸前
    揭規定及說明所示，即應排除合意管轄法院規定之適用。兩
    造間既無其他特別審判籍管轄法院規定之適用，依民事訴訟
    法第1條第1項之規定，自應由臺灣桃園地方法院管轄，爰依
    被告聲請將本件移送於該管轄法院。
三、依民事訴訟法第28條第1項，裁定如主文。
中    華    民    國    97    年    5     月    27    日
                  民事第四庭法  官  劉坤典
以上為正本係照原本作成
如對本裁定抗告須於裁定送達後10日內向本院提出抗告狀，並繳
納抗告費新台幣1,000元。
中    華    民    國    97    年    5     月    27    日
                            書記官  陳素卿


司法院資訊處製作；財團法人民間司法改革基金會備份。
